臺中高等行政法院判決
　　　　　　　　　　　　　　　　　　 96年度簡字第00328號
原　　　告　甲○○
被　　　告　財政部臺灣省中區國稅局
代　表　人　乙○○
訴訟代理人　丙○○
上列當事人間因綜合所得稅事件，原告不服財政部中華民國96年
4月3日台財訴字第09600086720號訴願決定，提起行政訴訟。本
院判決如下︰
　　主  文
原告之訴駁回。
訴訟費用由原告負擔。
　　事實及理由
一、緣原告93年度綜合所得稅結算申報，原列報醫藥及生育費扣
    除額計新臺幣（下同）232,205元，被告初查以其中所列舉
    財團法人天主教台灣省私立慈愛殘障教養院（以下簡稱慈愛
    教養院）之教養費227,940元非屬醫藥及生育費，乃否准扣
    除，核定綜合所得總額2,066,215元、綜合所得淨額1,104,6
    04元、應納稅額108,336元。原告不服，申請復查，未獲變
    更，向財政部提起訴願，遭駁回，遂提起本件行政訴訟。
二、原告起訴意旨略謂：(一)身心障礙者保護法第46條第1項規定
    ：「對於身心障礙者或其扶養者應繳納之稅捐，政府應按障
    礙等級及家庭經濟狀況，依法給予適當之減免。」殘障等級
    輕重有別，輕度者尚可自給自足，謀生無虞，若一體適用殘
    障特別扣除額，對重度身心障礙者極不公平。(二)身心障礙為
    一社會問題，非家庭所能負擔，政府未普設特殊教育學校，
    供身心障礙者就讀，是政府失職無能，司法院釋字第420號
    解釋：「涉及租稅事項之法律，其解釋應本於租稅法律主義
    之精神：依各該法律之立法目的，衡酌經濟上之意義及實質
    課稅之公平原則為之。」針對身心障礙保護法第46條，政府
    應按殘障等級及家庭經濟狀況，依法給予適當減免，原告之
    女為重度智能殘障，終身需人照顧，原告係依身心障礙者保
    護法第46條規定列舉扣除支付教養機構之費用，被告否准原
    告申報之列舉扣除額依法不合，請判決撤銷原處分及訴願決
    定，並請求退還稅款及加計利息云云。
三、被告答辯意旨略謂：(一)原告93年度綜合所得稅結算申報，列
    舉扣除慈愛教養院之教養費227,940元，被告原查以系爭教
    養費非醫藥及生育費乃予剔除。原告主張依身心障礙者保護
    法第46條規定，被告剔除系爭教養費違反法律規定云云，經
    被告復查決定略以，查慈愛教養院並非提供醫療行為之醫事
    服務機構，系爭教養費非屬醫藥及生育費，有該教養院95年
    12月13日95台愛昭字第4856號函及開立之收據可稽。次查所
    得稅法除殘障特別扣除額外，對身心障礙者並無其他減免規
    定，原核定並無不合，復查後乃予駁回。原告不服，提起訴
    願，財政部持與被告相同之論見，予以駁回。(二)原告起訴主
    張：身心障礙者保護法第46條第1項規定：「對於身心障礙
    者或其扶養者應繳納之稅捐，政府應按障礙等級及家庭經濟
    狀況，依法給予適當之減免。」殘障等級輕重有別，若一體
    適用殘障特別扣除額，對重度身心障礙者極不公平。原告之
    女為重度智能殘障，終身需人照顧，原告係依身心障礙者保
    護法第46條規定列舉扣除支付教養機構之費用云云。(三)惟查
    ，所得稅法第17條第1項第2款第3目之4規定受扶養親屬如為
    身心障礙者保護法第3條規定之殘障者得列報殘障特別扣除
    額，原告已列報殘障特別扣除額74,000元，並經被告如數核
    定，其主張容有誤解。次查慈愛教養院並非提供醫療行為之
    醫事服務機構，系爭教養費非屬醫藥及生育費，被告否准列
    報並無不合。原告提起本訴訟，並無新理由及新事證，仍復
    執前詞，所訴委不足採。原處分及所為復查、訴願決定並無
    違誤，請判決駁回原告之訴等語。
四、按「前3條規定計得之個人綜合所得總額，減除下列免稅額
    及扣除額後之餘額，為個人之綜合所得淨額：一、免稅額：
    ‧‧‧二、扣除額：納稅義務人就下列標準扣除額或列舉扣
    除額擇一減除外，並減除特別扣除額：(一)‧‧‧(二)列舉扣除
    額：1.‧‧‧3.醫藥及生育費：納稅義務人及其配偶或受扶
    養親屬之醫藥費及生育費，以付與公立醫院、公務人員保險
    特約醫院、勞工保險特約醫療院、所，或經財政部認定其會
    計紀錄完備正確之醫院者為限。但受有保險給付部分，不得
    扣除。」為所得稅法第17條第1項第2款第2目之3所明定。是
    依上開規定，納稅義務人或其配偶或受扶養親屬之醫藥及生
    育費，得作為列舉扣除額者，限於醫藥費及生育費並以付與
    公立醫院、公務人員保險特約醫院、勞工保險特約醫療院、
    所，或經財政部認定其會計紀錄完備正確之醫院者為限。本
    件原告93年度綜合所得稅結算申報，原列報醫藥及生育費扣
    除額計232,205元，其中所列舉慈愛教養院之教養費227,940
    元，經查該慈愛教養院並非提供醫療行為之醫事服務機構，
    且原告所列舉扣除之教養費係屬托育、養護費用，亦非直接
    進行醫療所生之費用，有該教養院95年12月13日95台愛昭字
    第4856號函及開立之收據可稽，自不符合上開所得稅法第17
    條第1項第2款第2目之3規定。原告雖主張其係依身心障礙者
    保護法第46條規定列舉扣除系爭教養費，且慈愛教養院係財
    團法人組織，其女為重度智能殘障，終身需人照顧，自幼未
    享國家義務教育之權利，否准認列系爭教養費顯失公平正義
    原則云云。然查受扶養親屬如為身心障礙者保護法第3條規
    定之殘障者，所得稅法第17條第1項第2款第3目之4明定得列
    報殘障特別扣除額，本件原告亦已列報其女殘障特別扣除額
    74,000元，經被告如數核定，足徵原告業已依稅法規定享有
    特別扣除額項目之權利。從而，被告以原告所列舉慈愛教養
    院之教養費227,940元，非屬首揭所得稅法第17條第1項第2
    款第2目之3規定之醫藥及生育費，因而否准扣除，於法並無
    不合，所訴委無足採。本件原處分並無違誤，訴願決定予以
    維持，亦無不合，原告訴請撤銷為無理由，應予駁回。且本
    件係屬簡易訴訟案件，爰不經言詞辯論，逕為判決。
據上論結，本件原告之訴為無理由，依行政訴訟法第233條第1項
、第236條、第195條第1項後段、第98條第3項前段，判決如主文
。
中　　華　　民　　國　　96　　年　　 7　　月　　26　　日
                    第三庭 法  官  林  金  本
以上正本證明與原本無異。
如不服本判決，應於判決送達後20日內，以本訴訟事件所涉及之
法律見解具有原則性者，始得向本院提出上訴狀並表明上訴理由
，經最高行政法院許可，否則不得上訴；如於本判決宣示後送達
前提起上訴者，應於判決送達後20日內補提上訴理由書（均應依
對造人數提出繕本）。提起上訴應預繳送達用雙掛號郵票390元
（34元及5元郵票各10份)。
中　　華　　民　　國　　96　　年　 　7　　月　　30　　日
                           書記官  蔡  騰  德
